臺灣高等法院刑事裁定
111年度毒抗字第700號
抗  告  人
即  被  告  陳祥龍


上列抗告人因違反毒品危害防制條例案件，不服臺灣新北地方法
院111年度毒聲字第811號，中華民國111年7月11日裁定，提起抗
告，本院裁定如下：
    主  文
抗告駁回。
    理  由
一、原裁定意旨略以：抗告人即被告陳祥龍於民國110年9月15日
    為警採尿前96小時內某時，在不詳地點，施用第二級毒品甲
    基安非他命1次。嗣於110年9月15日19時45分許，為警持臺
    灣新北地方檢察署（下稱新北地檢署）檢察官核發之強制採
    驗尿液許可書，採尿送驗結果，呈有安非他命、甲基安非他
    命陽性反應。復被告經警依法採尿送驗結果，驗有安非他命
    、甲基安非他命陽性反應，有新北地檢署檢察官強制採驗尿
    液許可書、尿液採證同意書、新北市政府警察局受採集尿液
    檢體人姓名及檢體編號對照表、臺灣尖端先進生技醫藥股份
    有限公司濫用藥物檢驗報告等在卷可稽，是被告上開施用第
    二級毒品之犯行，堪以認定。又被告前曾因於98年間犯施用
    毒品案件，經依原審99年度毒聲字第587號裁定送觀察、勒
    戒後，認無繼續施用毒品傾向，於99年6月18日執行完畢釋
    放出所，由新北地檢署檢察官以98年度毒偵字第8976號不起
    訴處分確定在案，亦有本院被告前案紀錄表及上開不起訴處
    分書等在卷可參。準此，本件被告上開施用第二級毒品行為
    之時間為110年9月15日為警採尿前96小時內某時，距其前最
    近一次犯該罪，經依上開觀察、勒戒執行完畢釋放後，已逾
    3年，自應依毒品危害防制條例第20條第3項規定，再予適用
    觀察、勒戒之機會。從而，本件聲請於法並無不合，應予准
    許，爰裁定被告應送勒戒處所觀察、勒戒等語。
二、抗告意旨略以：本件被告於偵訊後，自行向臺北市立聯合醫
    院松德院區的成癮防治科醫生詢問，獲知戒癮治療的資訊，
    並於111年6月8日由該院出具診斷證明書乙份。又家中父親
    已退休，只剩母親、哥哥及被告一同分擔房貸及家中生活開
    銷。今年其為新冠肺炎確診病例，自行隔離後暫無收入，一
    度吃緊，於解隔後，好不容易找到工作，方能幫家中減輕負
    擔。被告前雖有不良案例，但其有決心去戒癮治療，盼給予
    戒癮治療之緩起訴處分，讓其有一個改過自新的機會云云。
三、按「初犯」及「3年後再犯」施用第一、二級毒品者，檢察
    官應聲請法院裁定，令被告入勒戒處所觀察、勒戒，其期間
    不得逾2月，毒品危害防制條例第20條第1項、第3項定有明
    文。另依同條例第24條第1項規定，現行法對於「初犯」及
    「3年後再犯」施用毒品者，固採行「觀察、勒戒」與「附
    條件之緩起訴處分」雙軌模式，惟檢察官適用刑事訴訟法第
    253條之1第1項、第253條之2對被告為緩起訴處分時，應參
    酌刑法第57條所列事項及公共利益之維護，認以緩起訴為適
    當者，始得為之，此屬立法者賦予檢察官之職權。除檢察官
    審酌個案情形，依上開規定為附條件之緩起訴處分，可排除
    觀察、勒戒外，凡經檢察官聲請觀察、勒戒，法院僅就其聲
    請是否適法或顯然不當而為裁定，並無斟酌另為其他處遇之
    餘地。且法院原則上應尊重檢察官職權之行使，為有限之低
    密度審查，除檢察官之判斷有違背法令、事實認定有誤或其
    裁量有重大明顯瑕疵外，尚不得任意指為違法。
四、經查：
　㈠被告基於施用第二級毒品甲基安非他命之犯意，於110年9月1
    5日為警採尿前96小時內某時，在不詳地點，施用第二級毒
    品甲基安非他命1次之事實，經被告於偵查中坦承不諱（聲
    請書認被告矢口否認，與偵卷不符，顯係誤載，應予更正）
    ，且被告於110年9月15日20時20分許經警採集尿液檢體，送
    請台灣尖端先進生技醫藥股份有限公司以酵素免疫分析法（
    EIA）為初步檢驗，並以氣相層析質譜儀法（GC/MS）確認檢
    驗結果後，確呈安非他命（17700ng/mL）、甲基安非他命（
    000000ng/mL）陽性反應，此有尿液採證同意書、台灣尖端
    先進生技醫藥股份有限公司110年10月5日濫用藥物檢驗報告
    （尿液檢體編號：DZ00000000000號）、新北市政府警察局
    受採集尿液檢體人姓名及檢體編號對照表（尿液檢體編號：
    DZ00000000000號）在卷可佐，以上開雙重檢驗方法作藥物
    及其代謝產物之定性及定量分析，幾乎不會有偽陽性反應，
    亦即如尿液中未含有毒品反應者，即不可能產生因藥物所引
    起之偽陽性反應，亦經行政院衛生署管制藥品管理局（現改
    制為行政院衛生福利部食品藥物管理署）92年6月20日管檢
    字第0920004713號函示明確，足見上開檢驗結果之正確性。
    復被告於抗告狀亦不否認有聲請意旨所指之施用第二級毒品
    犯行，足認被告確有施用第二級毒品之事實，已堪認定。
　㈡又被告前於98年間因施用毒品案件，經原審99年度毒聲字第5
    87號裁定送觀察、勒戒後，認無繼續施用毒品傾向，於99年
    6月18日執行完畢釋放出所，並經新北地檢署檢察官以98年
    度毒偵字第8976號不起訴處分確定等情，有本院被告前案紀
    錄表及上開不起訴處分書在卷可參。本件被告施用第二級毒
    品之行為時間係110年9月15日為警採尿前96小時內某時，已
    在其最近一次觀察、勒戒執行完畢之99年6月18日，已逾3年
    ，則檢察官綜合考量本案具體情形，以被告曾多次犯毒品案
    件，經法院判決有期徒刑確定，足見其素行欠佳，遵守法律
    之意識薄弱，難認其符合進行戒癮治療之要件為由，認本案
    不適於機構外之處遇，而未選擇為附命完成戒癮治療之緩起
    訴處分，依法聲請裁定將被告送觀察、勒戒，難認有何違法
    或明顯失當之處，揆諸前揭說明，法院自應尊重檢察官職權
    之行使。職此，原審詳查後，認被告確有施用第二級毒品之
    行為，且檢察官裁量權之行使亦稱妥當，遂裁定被告應送勒
    戒處所觀察、勒戒，於法尚無不合。又毒品危害防制條例規
    定之觀察、勒戒，係一種針對受處分人將來之危險所為預防
    、矯正措施之保安處分，目的係為斷絕施用毒品者之身癮及
    心癮，除檢察官審酌個案情形，為附條件之緩起訴處分（同
    條例第24條第1項），或於犯罪未發覺前，自動向行政院衛
    生署指定之醫療機構請求治療，醫療機構免將請求治療者送
    法院或檢察機關（同條例第21條第1項），凡經檢察官聲請
    ，法院僅得依法裁定令入勒戒處所觀察、勒戒，以查其是否
    仍有施用毒品傾向，並據以斷定幫助受處分人澈底戒毒之方
    法，法院尚無自由斟酌以其他方式替代之權，亦無因被告個
    人因素而免予執行之餘地。是抗告意旨以本件被告偵訊後，
    自行至醫院就診治療；若將被告送勒戒處所執行觀察、勒戒
    ，將對其目前家庭經濟生活等影響甚鉅等理由，請求戒癮治
    療云云，核屬無據，難以此認定原裁定有所違誤。
五、綜上所述，檢察官審酌本件各情後，向原審聲請對被告觀察
    、勒戒，尚難認其裁量有何違法或明顯失當之處。而原審依
    檢察官之聲請，裁定被告應送勒戒處所觀察、勒戒，並無違
    誤。被告執前詞提起本件抗告，為無理由，應予駁回。
據上論斷，應依刑事訴訟法第412條，裁定如主文。
中　　華　　民　　國　　111 　年　　8 　　月　　9 　　日
                  刑事第十九庭  審判長法　官  曾淑華
                                      法  官  李殷君
                                      法  官  陳文貴
以上正本證明與原本無異。
不得再抗告。
                                      書記官  俞妙樺
中　　華　　民　　國　　111 　年　　8 　　月　　9 　　日